臺灣士林地方法院民事判決　　　　　　　100年度訴字第204號
原　　　告　鄧軒武
訴訟代理人　王正志律師
被　　　告　林芸如
上列當事人間清償債務事件，本院於民國100 年3 月24日言詞辯
論終結，判決如下：
    主  文
被告應給付原告新臺幣壹佰萬元及自民國八十八年十二月二十二
日起至清償日止，按年息百分之五計算之利息。
原告其餘之訴駁回。
訴訟費用由被告負擔百分之九十九即新臺幣壹萬零柒佰玖拾壹元
，餘由原告負擔。
本判決原告勝訴部分，於原告以新臺幣拾萬肆仟元供擔保後
，得假執行。
原告其餘假執行之聲請駁回。
    事  實  及  理  由
一、原告主張：被告之女邱美惠於民國87年12月21日，向原告借
    款新臺幣（下同）100 萬元，並由被告擔任保證人，言明借
    貸其間為1 年，未料邱美惠屆期並未清償。經原告起訴，經
    臺灣臺中地方法院判決勝訴確定在案，經原告兩度聲請法院
    強制執行，均無結果。為此，依保證之法律關係，提起本訴
    。並聲明：（一）被告應給付原告100 萬7,068 元，及自88
    年12月22日起至清償日止，按年息百分之5 計算之利息；（
    二）願供擔保請准宣告假執行。
二、被告則以：原告所提出借據是否伊與女兒所簽署，伊已忘記
    ，因伊有精神疾病，長期就診服用藥物。伊女兒確有向原告
    借款，但為前女婿所花費，款項多寡伊不確定，因時間已久
    ，如何借款伊已忘記。伊女兒必須扶養罹患癌症的小孩，伊
    本身亦長期生病，經濟壓力很重才無法還款。多年以前，剛
    借款不久，伊擔任看護工作，曾每個月陸續償還1 萬元，共
    計清償18萬元等語，資為抗辯。並聲明：駁回原告之訴駁回
    。
三、原告主張上開事實，業據其提出借據、被告戶籍謄本及臺灣
    臺中地方法院債權憑證影本等為證。被告雖抗辯不記得借據
    是否其與女兒所簽署云云，惟其不爭執其女兒確有向原告借
    款之事實，且其自承曾陸續按月償還原告等語，復參酌被告
    所提出承租房屋之租賃契約書，其上立契約書人欄被告之簽
    名與原告所提出借據保證人欄被告名字之字跡，以肉眼比對
    ，無論從字形、運筆及勾勒方式觀之，均相吻合，顯係出於
    同人所為，堪認原告所提出借據應屬真正無訛。另被告抗辯
    曾陸續清償共計18萬元部分，為原告所否認，此部分清償之
    抗辯應由被告負舉證之責；然被告就此並未能提出任何證據
    以明，自無從憑認為真正。至於被告所述其長期生病及女兒
    小孩罹病、經濟壓力重無法還款等情，係屬個人資力問題，
    尚難執為免除還款責任之法律理由，自不影響原告得以請求
    被告負保證人責任之權利。綜酌上述證據資料，原告之主張
    足堪信為真正。
四、按借用人應於約定期限內，返還與借用物種類、品質、數量
    相同之物；遲延之債務，以支付金錢為標的者，債權人得請
    求依法定利率計算之遲延利息，但約定利率較高者，仍從其
    約定利率，民法第478 條、第233 條第1 項分別定有明文。
    復按稱保證者，謂當事人約定，一方於他方之債務人不履行
    債務時，由其代負履行責任之契約。保證債務，除契約另有
    訂定外，包含主債務之利息、違約金、損害賠償及其他從屬
    於主債務之負擔。民法第739 條、第740 條亦有明文。又保
    證人於債權人未就主債務人之財產強制執行而無效果前，對
    於債權人得拒絕清償。惟有主債務人之財產不足清償其債務
    之情形者，保證人不得主張上述拒絕清償之權利。民法第74
    5 條、第746 條第3 款亦規定甚明。本件主債務人即被告女
    兒邱美惠向原告借款100 萬元，屆期未清償，經原告取得執
    行名義聲請強制執行而無結果，依上述規定，原告自得請求
    被告就上述借款負保證責任。至於原告主張被告保證責任範
    圍尚包含原告對主債務人邱美惠聲請強制執行所繳納執行費
    用7,068 元部分，性質上並非從屬於借款主債務之負擔，自
    非被告應負保證責任之範圍，原告此部分主張，即非有據。
    從而，原告本於借貸保證之法律關係，請求被告給付100 萬
    元，及自88年12月22日起至清償日止，按年息百分之5 計算
    之法定利息，為有理由，應予准許。逾此範圍之請求，則無
    理由，應予駁回。
五、本件並依職權確定訴訟費用額為1 萬900 元（即第一審裁判
    費），應由被告負擔百分之99即1 萬791 元，餘額由原告負
    擔。
六、原告陳明願供擔保，請求宣告假執行，就其勝訴部分，核無
    不合，爰酌定相當之擔保金額，予以准許。至原告其餘假執
    行之聲請，已失所附麗，應併予駁回。
七、據上論結，本件原告之訴為一部有理由、一部無理由，依民
    事訴訟法第79條、第390條第2項，判決如主文。
中    華    民    國   100    年    3     月    31    日
                  民事第三庭  法  官  施月燿
以上正本證明與原本無異。
如對本判決上訴，應於判決送達後20日內向本院提出上訴狀，若
委任律師提起上訴者，應一併繳納上訴審裁判費，否則本院得不
命補正逕行駁回上訴。
中    華    民    國   100    年    4     月    6     日
                              書記官  吳昀蔚